【裁判字號】    97,交聲,783
【裁判日期】    970627
【裁判案由】    聲明異議
【裁判全文】
臺灣彰化地方法院刑事裁定   97年度交聲字第783號
移送機關即
原處分機關  交通部公路總局臺中區監理所彰化監理站
異  議  人
即受處分人  乙○○  46歲民.
上列異議人即受處分人因違反道路交通管理處罰條例案件，對於
交通部公路總局臺中區監理所彰化監理站於民國（下同）97年6
月2 日所為之處分（原處分：彰監四字第裁64─I00000000 號）
，聲明異議，本院裁定如下：
    主  文
異議駁回。
    理  由
一、聲明異議意旨略以：受處分人即異議人乙○○駕駛車牌號碼
    4658- ＨＲ號自用小客貨車，於96年10月20日上午8 時10分
    許，行經彰化市○○路時，因未使用方向燈，遭執勤員警以
    轉彎時未打方向燈而攔停並掣單舉發，異議人質疑該路段並
    沒有叉路為何要使用方向燈，為此聲明異議等語。
二、原處分意旨略以：異議人駕駛車牌號碼4658- ＨＲ號自小貨
    車，於96年10月20日上午8 時10分，行經彰化市○○路時，
    因「未依規定使用方向燈」，為彰化縣警察局保安隊執勤員
    警攔停並掣單舉發，嗣經交通部公路總局臺中區監理所彰化
    監理站於97年6 月2 日，依道路交通管理處罰條例第48條第
    1 項第1 款之規定，裁處異議人罰鍰新台幣（下同）1,800
    元，並依第63條記違規點數1 點；罰鍰限於97年7 月2 日前
    繳納；上開罰鍰逾97年7 月2 日仍不繳納者，依法移送強制
    執行。
三、按按汽車行駛至交岔路口，右轉彎時，應距交岔路口30 公
    尺前顯示方向燈或手勢，換入外側車道、右轉車道或慢車道
    ，駛至路口後再行右轉；汽車駕駛人轉彎或變換車道前，未
    使用方向燈者，處600 元以上1800元以下罰鍰，而汽車駕駛
    人有第48條情形之一者，記違規點數1 點，道路交通安全規
    則第102 條第1 項第4 款前段，道路交通管理處罰條例第48
    條第1 項第1 款、第63條第1 項第1 款分別定有明文。
四、經查：
（一）本件異議人於96年10月20日上午8 時10分，駕駛車牌號碼
      4658- ＨＲ號自用小客貨車，行經彰化市○○路，自旭光
      路右轉公園路行駛時，因「轉彎未使用方向燈」之違規事
      實，為彰化縣警察局保安隊依違反道路交通管理處罰條例
      第48條第1 項第1 款之規定，以彰警交字第I00000000 號
      違反道路交通事件當場舉發其違規，並經原處分機關於97
      年6 月2 日以彰監四字第裁64-I00000000號裁決書裁處等
      情，有上開舉發違反道路交通管理事件通知單及交通部公
      路總局臺中區監理所彰化監理站違反道路交通管理事件裁
      決書各1 紙在卷可稽。
（二）異議人雖以前揭情詞置辯並提出照片4 張，惟經證人即執
      勤員警曾家添於本院97年6 月24日訊問時具結證稱：「舉
      發當日上午8 時許，伊正沿著旭光路與南郭路口巡邏時，
      在旭光路口就看到受處分人的車沒有打方向燈而右轉公園
      路，於是跟在其後行駛約1 、2 分鐘後在公園路上將受處
      分人攔停，當時距離路口已經1 、2 百公尺了。該受處分
      人所提出的照片，全部都是在公園路上所拍攝，並沒有旭
      光路的部分」等語明確（見本院上開訊問筆錄）。本院衡
      酌證人甲○○○○對於異議人所駕駛之自小客貨車於轉彎
      未使用方向燈之違規事件之過程指述詳實，並於當場掣單
      告發，其指證內容具體明確，而交通警察掣單舉發違反道
      路交通管理處罰條例所列之違規事實，係執行例行勤務落
      實交通管理政策，本質上為行政處分，乃公務員基於職務
      上之權力，依法就特定之具體事件所為之具公法上效果之
      單方行政行為，基於公務員為公法上行為具有公信力之原
      則，該行政處分當可被推定為真正，本此公信原則，立法
      者乃賦予行政機關制定違反道路交通事件統一裁罰標準及
      處理細則，使執勤警員得當機處分以達其維護交通秩序、
      安全之行政目的，是員警就所見之違規情形，於法令規定
      範圍內為逕行舉發之處置，縱依其情形不及有照相或攝影
      等採證措施，亦難遽認有何不當或違誤。況員警除依法舉
      發外，更願到庭具結接受詢問，而其與異議人素不相識，
      其僅依法執行執務，衡情更無故為虛偽指證而甘冒偽證重
      罪之必要，員警指證異議人有上述等之違規事實，而當場
      掣單舉發，當屬事實並依法有據。
（三）至異議人雖當庭辯稱：「該路無交叉路，並無打方向燈之
      必要」云云，然本件異議人所指之路係公園路，而規避旭
      光路右轉之事實，然本件異議人右轉彎未使用方向燈行駛
      ，乃屬動態行為，事出突然，本件雖無採證照片，然既經
      舉發員警到庭具結作證，本院自得以證人可信之證詞據為
      認定違規事實之依據，併此敘明。
（四）綜上所述，本件異議人於上揭時、地之違規行為事證明確
      ，異議人所提出之證據，僅拍攝彰化縣彰化市○○路路段
      ，顯不足以為本件異議人有利之證據，是異議人前揭所辯
      ，要屬事後卸責之詞，自不足採，原處分機關依道路交通
      管理處罰條例第48條第1 項第1 款、第63條，裁處罰鍰1,
      800 元並記違規點數1 點，核無違誤，本件聲明異議人之
      異議為無理由，應予駁回。
據上論斷，應依道路交通管理處罰條例第87條第2項、道路交通
案件處理辦法第19條，裁定如主文。
中    華    民    國    97    年    6    月    27    日
                    交通法庭    法  官  黃齡玉
以上正本證明與原本無異。
如不服本裁定，應於裁定送達後5日內向本院提出抗告狀（須附
繕本）。
中    華    民    國    97    年    6    月    27    日
                                書記官  施嘉玫


司法院資訊處製作；財團法人民間司法改革基金會備份。
